【裁判字號】    92,上訴,1470
【裁判日期】    920702
【裁判案由】    毒品危害防制條例
【裁判全文】
臺灣高等法院刑事判決                          九十二年度上訴字第一四七０號
    上  訴  人
    即  被  告  甲○○
    選任辯護人  游勝韃  律師
右上訴人因違反毒品危害防制條例案件，不服臺灣桃園地方法院，九十一年度重訴字
第六四號，中華民國九十二年三月七日第一審判決（起訴案號：臺灣桃園地方法院檢
察署九十一年度偵字第二０七一八號）提起上訴，本院判決如左：
        主  文
原判決撤銷。
甲○○運輸第一級毒品，累犯，處有期徒刑拾貳年。
扣案之第一級毒品海洛因貳包（驗餘淨重共貳佰玖拾伍點捌公克，純度為百分之參拾
柒，純質淨重共壹佰零玖點肆伍公克）沒收銷燬之；拖鞋壹雙沒收。
        事  實
一、甲○○曾於民國八十二年間因違反藥事法，經原審法院於八十二年八月卅一日判
    處有期徒刑十月，嗣經本院、最高法院迭維持確定，於八十六年十月卅一日縮刑
    期滿，又於八十三年間因違反麻醉藥品管理條例，經原審法院於八十六年三月十
    一日判處有期徒刑四月確定，於八十六年十月廿二日易科罰金執行完畢，又於八
    十六年間犯重利罪，經原審法院於八十六年九月十八日判處有期徒刑六月，嗣經
    本院判決後由最高法院判決確定，於八十九年六月四日執行完畢，再於九十年間
    因違反野生動物保育法，經本院於九十一年三月十三日判處有期徒刑六月，嗣經
    最高法院判決確定，甫於九十一年八月十九日執行完畢，猶不知悔改，明知毒品
    海洛因為行政院依懲治走私條例公告「管制物品項目及其數額」甲項第四款之管
    制進出口物品，亦為毒品危害防制條例所規定之第一級毒品，竟為供自己施用毒
    品之便，於九十一年九月十日自桃園中正國際機場出境前往大陸地區之廣東省珠
    海巿，旋於九十一年十一月六日至七日間，前往珠海巿拱北區某處加工廠，向一
    年籍不詳名為「周丹」之成年男子，以人民幣七萬元之代價購得第一級毒品海洛
    因二包（驗餘淨重共二百九十五．八公克，純度為百分之卅七，純質淨重共一百
    零九．四五公克），「周丹」則將業將該二包海洛因塞入一拖鞋底部夾層內之該
    拖鞋交付甲○○。迨甲○○於九十一年十一月十二日晚間九時許，自大陸地區之
    澳門搭乘長榮航空公司ＢＲ八０六號班機回台時，將前開夾藏海洛因之拖鞋一雙
    放入行李袋內，並將該行李交由該班機托運，嗣於當日晚間十時三十分許，在中
    正國際機場第二航站大廈入境檢驗時，為財政部台北關稅局人員察覺其之行李袋
    內之前開拖鞋有異，因而查獲前開海洛因二包，並扣得前開拖鞋一雙及海洛因二
    包。
二、案經法務部調查局桃園縣調查站移送臺灣桃園地方法院檢察署檢察官偵查起訴。
        理  由
一、訊據上訴人即被告甲○○對於右揭時地私運上開毒品入境為警查獲之事實迭於法
    務部調查局、財政部台北關稅局搜索筆錄、偵查、原審及本院均直承不諱（偵卷
    第二頁至第四頁、第十頁至第十一頁、第十五頁至第十六頁、原審卷第四十頁至
    第四十二頁、本院九十二年五月二十三日訊問筆錄），並有右開夾藏海洛因之拖
    鞋之照片二幀、台北關稅局扣押貨物運輸工具收據一份、被告出入境紀錄一紙在
    卷可稽，並有前開拖鞋一雙及海洛因二包扣案可證，另被告挾帶入境之疑似海洛
    因二包，經送法務部調查局鑑定結果，檢出含有第一級毒品海洛因成分，其驗餘
    淨重共二百九十五．八公克，純度為百分之卅七，純質淨重共一百零九．四五公
    克，有該局鑑驗通知書一紙在卷可稽（偵卷第十三頁、第九頁、原審卷第二十二
    頁、第二十五頁），堪信被告之自白與事實相符。另被告與辯護人雖辯稱：該毒
    品係供己施用，並非運輸云云，辯護人並舉若干學者之教科書為據。惟按「．．
    ．運輸不以為他人輸送為必要，為自己輸送者亦包括在內。毒品為管制進出口物
    品，．．．自國外私自運輸毒品入境，目的縱係為供自己施用，然其既有私自運
    輸之犯意，．．．除犯私運管制物品進口罪外，尚應同時成立運輸毒品罪，依想
    像競合之規定，從一重之運輸毒品罪處斷．．．」，司法院八十三年一月十三日
    （八三）廳刑一字第０一一五九號函明揭此旨，另亦有最高法院八十二年度第三
    次刑事庭會議可資參照；再最高法院八十四年度台上字第二五二五號判例亦明示
    「懲治走私條例第三條第一項之運送走私物品罪，並不以運送他人所有或持有之
    走私物品為限，即為自己運送者，亦包括在內，故不論運送人係為他人運送或為
    自己運送，均應成立運送走私物品罪。」；綜上見解，被告於本件私運海洛因入
    境台灣地區，無論係為己施用或為販賣或為他用，均不解免運輸毒品及私運管制
    物品進口罪之成立。本件事證明確，被告右開犯行堪以認定，應依法論科。
二、按自大陸地區私運物品進入台灣地區，以私運物品進口論，懲治走私條例第十二
    條訂有明文。次按海洛因屬毒品危害防制條例第二條第二項第一款規定之第一級
    毒品，非經許可，不得無故販賣、運輸；且係行政院發布之「懲治走私條例公告
    管制物品項目及其數額」甲項第四款規定之毒品，為管制物品。核被告私運管制
    進出口之第一級毒品海洛因入境，係犯懲治走私條例第二條第一項之私運管制物
    品進口罪、毒品危害防制條例第四條第一項之運輸第一級毒品罪；公訴人漏引懲
    治走私條例第十二條之規定，尚有未洽。又其持有海洛因之低度行為為運輸之高
    度行為所吸收，不另論罪。被告以一行為觸犯前揭二罪名，為想像競合犯，應依
    刑法第五十五條之規定，從一重之運輸第一級毒品罪處斷。被告曾於八十二年間
    因違反藥事法，經原審法院於八十二年八月卅一日判處有期徒刑十月，嗣經本院
    、最高法院迭維持確定，於八十六年十月卅一日縮刑期滿，又於八十三年間因違
    反麻醉藥品管理條例，經原審法院於八十六年三月十一日判處有期徒刑四月確定
    ，於八十六年十月廿二日易科罰金執行完畢，又於八十六年間犯重利罪，經原審
    法院於八十六年九月十八日判處有期徒刑六月，嗣經本院、最高法院迭維持確定
    ，於八十九年六月四日執行完畢，再於九十年間因違反野生動物保育法，經本院
    於九十一年三月十三日判處有期徒刑六月，嗣經最高法院維持確定，甫於九十一
    年八月十九日執行完畢，此有本院被告全國前案紀錄表一紙附卷可稽，其於執行
    完畢五年內再犯本件有期徒刑以上之罪，為累犯，本應依刑法第四十七條之規定
    加重其刑，然毒品危害防制條例第四條第一項之法定刑為死刑、無期徒刑，依法
    均不得再加重。又被告所私運進口之海洛因毛重雖達三百八十八公克，然其純度
    則僅為百分之卅七，純質淨重為一百零九．四五公克，數量雖屬匪，然仍非屬
    鉅量，且純為自己施用之便而帶入境，衡其情節則屬較輕，在客觀情狀上，非
    無可憫之處，若處以法定最低度刑，猶嫌過重，仍依刑法第五十九條規定，減輕
    其刑。
三、原審據以論罪科刑固非無見，惟按科刑之判決書所記載之犯罪事實，為論罪科刑
    適用法律之基礎，故凡於適用法令有關之重要事項，如犯罪時間等項，必須詳加
    認定，明確記載，始足為適用法律之依據。被告甲○○係於九十一年十一月十二
    日晚間九時許，自大陸地區之澳門搭乘長榮航空公司ＢＲ八０六號班機回台時，
    將前開夾藏海洛因之拖鞋一雙放入行李袋內，並將該行李交由該班機托運，有台
    北關稅局扣押貨物運輸工具收據暨搜索筆錄一份附卷可稽（偵卷第九頁至第十一
    頁），原判決對於被告運輸第一級毒品返台之時間籠統記載，自有未合。次按刑
    事審判之量刑，在於實現刑罰權之分配的正義，故法院對於有罪之被告科刑，應
    符合罪刑相當之原則，使罰當其罪，以契合人民之法律感情，此所以刑法第五十
    七條明定科刑時應斟酌一切情形，尤應注意該條所列各款事項，以為科刑輕重之
    標準。原判決量處被告有期徒刑十五年之量刑，係審酌被告「所運輸毒品之種類
    及數量、犯後態度、犯罪手段」等情狀，然對於被告攜帶上開海洛因回台灣，係
    供自己施用之犯罪動機、目的並未為審酌，則原審量刑並不符合罪刑相當之原則
    ，自難謂為允當。被告以量刑過重指摘原判決不當，為有理由，應由本院將原判
    決撤銷改判。爰審酌被告犯罪動機在供己施用、所運輸毒品尚非鉅量、犯後坦承
    及犯罪之目的、手段、所生危害等一切情狀，量處如第二項主文所示之刑。扣案
    之海洛因二包（驗餘淨重共二百九十五．八公克，純度為百分之卅七，純質淨重
    共一百零九．四五公克），應依毒品危害防制條例第十八條第一項前段規定，宣
    告沒收銷燬之。另扣案之拖鞋一雙，則屬被告所有供其運輸毒品所用之物，業據
    被告陳述明確，應依毒品危害防制條例第十九條第一項規定宣告沒收。
據上論斷，應依刑事訴訟法第三百六十九條第一項前段、第三百六十四條、第二百九
十九條第一項前段，毒品危害防制條例第四條第一項、第十八條第一項前段、第十九
條第一項，懲治走私條例第十二條、第二條第一項、第十一條，刑法第十一條前段、
第五十五條、第四十七條、第五十九條，判決如主文。
本案經檢察官張啟彬到庭執行職務。
中      華      民      國    九十二    年      七      月      二      日
                                臺灣高等法院刑事第十九庭
                                  審判長法  官  許  國  宏
                                        法  官  林  勤  純
                                        法  官  洪  光  燦
右正本證明與原本無異。
如不服本判決，應於收受送達後十日內向本院提出上訴書狀，其未敘述上訴之理由者
並得於提起上訴後十日內向本院補提理由書（均須按他造當事人之人數附繕本）。
                                        書記官  陳  玉  嬋
中      華      民      國    九十二    年      七      月      三      日
附錄：本案論罪科刑法條全文
懲治走私條例第二條第一項
私運管制物品進口、出口逾公告數額者，處七年以下有期徒刑，得併科新臺幣三百萬
元以下罰金。
以犯前項之罪為常業者，處三年以上十年以下有期徒刑，得併科新臺幣五百萬元以下
罰金。
第一項之未遂犯罰之。
第一項所稱管制物品及其數額，由行政院公告之。
毒品危害防制條例第四條第一項
製造、運輸、販賣第一級毒品者，處死刑或無期徒刑；處無期徒刑者，得併科新台幣
一千萬元以下罰金。
製造、運輸、販賣第二級毒品者，處無期徒刑或七年以上有期徒刑，得併科新台幣七
百萬元以下罰金。
製造、運輸、販賣第三級毒品者，處五年以上有期徒刑，得併科新台幣五百萬元以下
罰金。
製造、運輸、販賣專供製造或施用毒品之器具者，處一年以上七年以下有期徒刑，得
併科新台幣一百萬元以下罰金。
前四項之未遂犯罰之。


司法院資訊處製作；財團法人民間司法改革基金會備份。
